【裁判字號】    95,台上,1010
【裁判日期】    950518
【裁判案由】    返還土地
【裁判全文】
最高法院民事裁定            九十五年度台上字第一○一○號
    上  訴  人  甲○○
    訴訟代理人  吳展旭律師
    被 上訴 人  明新科技大學（即明新技術學院）
    法定代理人  乙○○
    訴訟代理人  王素玲律師
上列當事人間請求返還土地事件，上訴人對於中華民國九十四年
十一月二十九日台灣高等法院第二審判決（九十四年度上字第一
七七號），提起上訴，本院裁定如下：
    主  文
上訴駁回。
第三審訴訟費用由上訴人負擔。
    理  由
按上訴第三審法院，非以原判決違背法令為理由，不得為之。又
提起上訴，上訴狀內應記載上訴理由，其以民事訴訟法第四百六
十九條所定事由提起第三審上訴者，應於上訴狀內表明：原判決
所違背之法令及其具體內容，暨依訴訟資料合於該違背法令之具
體事實。其依同法第四百六十九條之一規定提起上訴者，並應具
體敘述為從事法之續造、確保裁判之一致性或其他所涉及之法律
見解具有原則上重要性之理由。同法第四百六十七條、第四百七
十條第二項分別定有明文。而依同法第四百六十八條規定，判決
不適用法規或適用不當者，為違背法令；依同法第四百六十九條
規定，判決有該條所列各款情形之一者，為當然違背法令。是當
事人提起第三審上訴，如合併以同法第四百六十九條及第四百六
十九條之一之事由為上訴理由時，其上訴狀或理由書應表明該判
決所違背之法令條項，或有關判例、解釋字號，或成文法以外之
習慣或法理等及其具體內容，暨係依何訴訟資料合於該違背法令
之具體事實，並具體敘述為從事法之續造、確保裁判之一致性或
其他所涉及之法律見解具有原則上重要性之理由。如未依上述方
法表明，或其所表明者與上開法條規定不合時，即難認為已合法
表明上訴理由，其上訴自非合法。本件上訴人對於原判決提起第
三審上訴，雖以該判決違背法令為由，惟核其上訴理由狀所載內
容，係就原審取捨證據、認定事實及解釋契約之職權行使所論斷
：查上訴人之父係被上訴人學校之創辦人之一，上訴人亦曾任被
上訴人學校之董事，因被上訴人學校擴建，系爭土地要興建實習
旅館，上訴人始簽立土地使用同意書供被上訴人申請雜項執照等
情，為兩造所不爭執。而系爭土地使用同意書係為申請雜項執照
而出具，上訴人出具土地使用同意書之法律關係多端，未必是使
用借貸。然上訴人出具系爭土地使用同意書與被上訴人時，亦未
自被上訴人取得任何對價，自非租賃關係，故土地使用同意書之
性質為類似使用借貸之無名契約，應類推適用使用借貸有關規定
。系爭土地使用同意書並無期限之記載，屬未定期限之契約，其
目的在供被上訴人學校興建實習旅館，申請雜項執照使用，類推
適用前開使用借貸有關規定，於被上訴人使用目的完成前即被上
訴人繼續供實習旅館使用或該建築物尚堪使用前，上訴人不得請
求返還。又系爭土地使用同意書與承諾書係獨立各別之法律關係
，不論承諾書之法律關係是否解除，均與土地使用同意書之法律
關係無涉，土地使用同意書之法律關係應獨立判斷，且因系爭土
地使用同意書之法律關係未定其期限，除非被上訴人不再供實習
旅館使用或該建築物不堪使用，否則上訴人不得任意終止契約。
本件上訴人及民國八十八年間當時之其他共有人全體既均出具土
地使用同意書，同意被上訴人為起造人，使用系爭土地興建雜項
建築物，為兩造所不爭，被上訴人即因上訴人之同意而有使用系
爭土地之權利，在未經向被上訴人合法終止契約前，尚難謂被上
訴人為無權占有。則上訴人依民法第七百六十七條、第八百二十
一條規定，請求被上訴人拆屋還地，為無理由等情，指摘其為不
當，並就原審命為辯論及已論斷或其他與判決基礎無涉者，泛言
謂為違法，而非表明該判決所違背之法令及其具體內容，暨依訴
訟資料合於該違背法令之具體事實，更未具體敘述為從事法之續
造、確保裁判之一致性或其他所涉及之法律見解具有原則上重要
性之理由，難認其已合法表明上訴理由。依首揭說明，應認其上
訴為不合法。
據上論結，本件上訴為不合法。依民事訴訟法第四百八十一條、
第四百四十四條第一項前段、第九十五條、第七十八條，裁定如
主文。
中    華    民    國  九十五  年    五    月   十八   日
                      最高法院民事第八庭
                          審判長法官  顏  南  全
                                法官  許  澍  林
                                法官  鄭  傑  夫
                                法官  蘇  清  恭
                                法官  黃  義  豐
      本件正本證明與原本無異
                                      書  記  官
中    華    民    國  九十五  年    五    月   三十   日
                                                   Ｍ


司法院資訊處製作；財團法人民間司法改革基金會備份。
